【裁判字號】    96,訴,409
【裁判日期】    970109
【裁判案由】    損害賠償等
【裁判全文】
臺灣基隆地方法院民事判決               96年度訴字第409號
原      告  乙○○(即張莉貞).
訴訟代理人  林則奘律師
複代理人    張漢榮律師
            侯傑中律師
被      告  丙○○
上列當事人間損害賠償等事件，本院於96年12月26日言詞辯論終
結，判決如下：
    主  文
原告之訴及假執行之聲請均駁回。
訴訟費用由原告負擔。
    事實及理由
一、原告起訴主張其原名張莉貞，民國96年6月25日改名為乙○
    ○。原告於96年2月3日與被告就門牌號碼基隆市○○路19巷
    9 之2號房屋（下稱系爭房屋）訂立買賣契約，約定買賣價
    金為新臺幣（下同）3,050,000元，並指定以原告之姐即訴
    外人張美足為系爭房屋登記名義人，並於96年3月3日完成所
    有權移轉登記。詎被告交付系爭房屋後，原告發現有漏水情
    事並通知被告，被告即以係濕氣太大非漏水，並書立保證書
    承諾會修復一切漏水問題及負擔修復費用等語回應；惟系爭
    房屋迄今仍有漏水情形，且因時間漸久，白蟻叢生，已無法
    居住，原告只得與二名小孩搬離該處。又原告多次要求被告
    依上開保證書履行，皆無結果，只能聲請調解，並委請他人
    進行修繕估價，卻因此發現系爭房屋如陽臺、廚房為加蓋之
    違建，而加蓋之縫隙因此造成漏水，然仲介與被告對違建加
    蓋之事實完全未告知原告，顯有隱瞞重大訊息。又依證人丁
    ○○之證詞足證原告在購買系爭房屋前，並不知有漏水之情
    ；且依證人甲○○所言，漏水情事不能處理，故原告皆得解
    除契約；況被告違法變更隔間之買賣重要資訊，為原告在承
    買前無法知悉，原告亦得主張解約，故以起訴狀送達視為解
    除契約之通知，先位部分爰依民法第359條、第227條不完全
    給付請求依給付遲延等規定解除買賣契約，再依同法第259
    條規定請求被告返還自原告處所受領之金錢並加計利息，及
    依同法第260條、第231條、第232條規定，請求被告賠償不
    完全給付所致之損害；備位部分則主張減少價金即修復費用
    等語。其訴之聲明為：(一)本位聲明：1.被告應給付原告3,31
     2,519元，及自起訴狀繕本送達翌日起至清償日，按年息百
    分之5計付之利息；2.願供擔保請准宣告假執行。(二)備位聲
    明：1.被告應給付原告1,200,000元，及自起訴狀繕本送達
    翌日起至清償日，按年息百分之5計付之利息；2.願供擔保
    請准宣告假執行。
二、被告則以原告於96年1月間前來查看系爭房屋現況時，即已
    知悉有漏水情形，兩造並於96年1月25日簽訂不動產買賣要
    約承諾書（下稱要約承諾書），原告並在給付10,000元斡旋
    金時，即要求於要約承諾書第12條特約約定事項加註「漏水
    部分第一間嚴重，第二間也有，餐廳滲水，可搭配信貸」等
    文字，並已親筆簽名確認；且系爭房屋原訂售價為4,300,00
    0元，因漏水問題，被告方同意將售價減少為3,050,000元。
    又被告於96年3月22日完成所有權移轉登記並交付系爭房屋
    與原告時，再應原告要求，於原告委請代書預立之保證書上
    簽名，同意「保證負責該屋一切漏水問題之修復，費用並由
    本人負擔」，足見原告在簽訂要約承諾書時，即已知悉系爭
    房屋有漏水情形。又被告曾委請專業設計師4度至現場修繕
    及協調施工，但因外牆滲水需與4樓住戶合併施工才能有效
    解決系爭房屋漏水問題，然原告卻不願配合與4樓住戶連繫
    施作，始未能完成漏水之修繕。而原告主張系爭房屋有白蟻
    叢生之情，實係原告遷入時所攜帶之木製傢俱造成；至於增
    設陽臺部分，於96年2月3日即兩造簽訂不動產買賣契約時，
    證人即仲介本件買賣之戀家資產管理有限公司負責人胡家榮
    已對原告說明，被告並無隱匿、不告知等情，是原告主張解
    除買賣契約並無理由等語置辯，請求駁回原告之訴。
三、兩造不爭執事項：
  (一)原告於96年1月25日就買賣系爭房屋事宜，簽訂要約承諾書
    向被告為購買系爭房屋之要約，並在「立書人買方簽章」處
    親自簽名；同年2月3日兩造另簽訂不動產買賣契約書。
  (二)系爭房屋確有漏水、陽臺增建及白蟻叢生等情。
  (三)系爭房屋因漏水問題，故買賣價金由原定之4,300,000元減
    至3,050,000元。
  (四)被告於96年3月22日在原告委請代書預立之保證書上簽名，
    同意「保證負責該屋一切漏水問題之修復，費用並由本人（
    即被告）負擔」等情。
四、得心證之理由：
    經核兩造所述，本件之爭點厥為：(一)原告在兩造成立買賣契
    約時，是否知悉系爭房屋有漏水、陽臺增建及白蟻叢生等情
    ？(二)原告主張被告應負物之瑕疵擔保責任或給付不完全責任
    ，而得據為請求解除契約或減少價金是否有理由？茲分述如
    下：
  (一)原告在兩造成立買賣契約時，是否知悉系爭房屋有漏水、陽
    臺增建及白蟻叢生等情？
    1.按物之出賣人，對於買受人應擔保其物依民法第373 條之
      規定危險移轉於買受人時，無滅失或減少其價值之瑕疵，
      亦無滅失或減少其通常效用或契約預定效用之瑕疵；買受
      人於契約成立時，知其物有前條第1 項所稱之瑕疵者，出
      賣人不負擔保之責，民法第354條第1項前段、第355條第1
      項分別定有明文。又所謂物之瑕疵，係指存在於物之缺點
      而言。凡依通常交易觀念，或依當事人之決定，認為物應
      具備之價值、效用或品質而不具備者，即為物有瑕疵，且
      不以物質上應具備者為限。若出賣特定物其所含數量短少
      ，足使物之價值、效用或品質有所欠缺者，亦屬之，最高
      法院73年度臺上字第1173號判例意旨參照。
    2.原告主張於96年2月3日與被告簽訂不動產買賣契約時，並
      不知悉系爭房屋有漏水、陽臺增建及白蟻叢生等瑕疵存在
      ，而被告於96年3 月22日保證會修復漏水，卻迄今尚未修
      復，雖原告曾聲請調解亦無效果等語，業據提出不動產買
      賣契約書、保證書、調解聲請書影本各1份及照片6幀，並
      聲請訊問證人丁○○等情，為被告所否認，並辯稱在兩造
      簽訂不動產買賣契約前，原告曾多次到系爭房屋現場查看
      ，已知悉系爭房屋有漏水情形，故原告於96年1月25日簽
      訂要約承諾書時，已要求在要約承諾書第12條加註「漏水
      部分第一間嚴重，第二間也有，餐廳滲水，可搭配信貸」
      等字，被告更因此而將價金由原定之4,300,000元減至
      3,050,000元；且系爭房屋之漏水修繕工作，需與4樓住戶
      配合施工才能有效解決，然因原告不願配合施作，始未能
      完成修繕；白蟻問題實係原告遷入時所攜帶之木製傢俱造
      成；而增設陽台部分，於兩造簽訂不動產買賣契約時，證
      人胡家榮已對原告說明；至於調解不成立係因原告申請後
      卻未到場等語，並提出要約承諾書、保證書、調解筆錄影
      本各1份、照片4幀，及聲請訊問證人胡家榮、戊○○、甲
      ○○。
    3.經查，系爭房屋有漏水、陽臺增建及白蟻叢生等情，為兩
      造所不爭執，堪信為真實；而漏水、陽臺增建及白蟻叢生
      等存在，對於房屋的使用與安全性具有重大影響，且足使
      房屋之價值、效用或品質減損，自屬於出賣人所應負擔之
      瑕疵。惟系爭房屋上開存在之瑕疵，被告辯稱原告於購買
      系爭房屋前已知悉，並經證人胡家榮到庭證述原告在簽訂
      不動產買賣契約書前，已前往系爭房屋查看3、4次，對屋
      況有相當瞭解，故於96年1月25日簽訂要約承諾書時，才
      會要求在要約承諾書第12條特約約定事項加註漏水情形（
      見本院96年10月17日言詞辯論筆錄）；而證人丁○○亦證
      述曾帶原告至系爭房屋現場查看2次；證人戊○○復證述
      於96年1月25日簽訂要約承諾書時，因原告認為系爭房屋
      有漏水問題，才會配合原告在要約承諾書第12條特約約定
      事項，加註「漏水部分第一間嚴重，第二間也有，餐廳滲
      水，可搭配信貸」等文字，並由原告簽名確認（見本院96
      年11月29日言詞辯論筆錄）等語明確；且原告亦自認要約
      承諾書上原告本人之簽名為真正，僅表示是否有要求仲介
      人員在要約承諾書上加註第12條特別約定事項已無印象等
      語（見本96年10月17日言詞辯論筆錄）。然要約承諾書既
      屬原告為向賣方即被告出價購買系爭房屋之要約，則該要
      約承諾書上有關買受人應填載或涉及其權益之事項，身為
      買受人之原告自應特別注意；況該要約承諾書第12條特別
      約定事項部分，原係空白，若買受人對系爭房屋無特別要
      求，仲介人員焉會自行填載？顯見該要約承諾書第12條特
      別約定事項所載之內容，應係仲介人員應原告之要求所載
      ，並據此要求賣方即被告能因此降低系爭房屋之售價。是
      原告既已在要約承諾書第12條具體說明系爭房屋有漏水情
      形，且據此為由與被告議價，而將買賣價金由原本4,300,
      000元減至3,050,000元，並在數日後即96年2月3日兩造始
      另行簽訂不動產買賣契約書，足見原告於買賣契約成立前
      ，即已知悉系爭房屋有漏水情形。又證人丁○○、胡家榮
      均證述原告於成立買賣契約前，曾數次前往系爭房屋查看
      ，已如前述，衡諸常情，買賣房屋之事何其重大，原告自
      會對系爭房屋之現況詳加了解，故原告在兩造成立買賣契
      約前，對陽臺有增建之情形，即難諉為不知。
    4.次查，就原告主張白蟻叢生之瑕疵部分，依證人甲○○證
      述：白蟻的問題，有可能是建材或外來因素，如果是建材
      的問題，系爭房屋應該整間都有白蟻，但只有主臥房與廚
      房、客廳有白蟻，後來翻找原告舊傢俱時發現有白蟻窩及
      白蟻的問題已有處理等語（見本院96年11月29日言詞辯論
      筆錄），足見系爭房屋既非全間均有白蟻叢生之情，即可
      排除係建材本身含有白蟻所致。此外，原告復未能提出其
      他具體事證證明其事後發現白蟻叢生部分為系爭房屋本身
      即存在之瑕疵，要難為其有利之認定，堪信被告所辯為真
      。
  (二)原告主張被告應負物之瑕疵擔保責任或給付不完全責任，而
    得據為請求解除契約或減少價金是否有理由？
    1.按買賣因物有瑕疵，而出賣人應負擔保之責者，買受人得
      解除其契約或請求減少其價金。但依情形，解除契約顯失
      公平者，買受人僅得請求減少價金，民法第359 條固定有
      明文。又兩造所訂買賣契約，又未有出賣人保證該房屋絕
      無拆除危險之記載，依民法第355條第2項規定，被上訴人
      自不負擔保責任，即無賠償義務可言，最高法院49年台上
      字第2544號判例意旨參照。經查，系爭房屋固有漏水及陽
      臺增建等情，然此為原告於兩造簽訂買賣契約前所明知，
      且被告亦未保證系爭房屋絕無漏水及陽臺增建；雖被告同
      意保證修繕漏水瑕疵，但與被告保證系爭房屋為無漏水瑕
      疵並不同。是以，被告就此部分自不負擔物之瑕疵擔保責
      任，故原告主張得解除兩造間之買賣契約或請求減少價金
      云云，即不足採。另就白蟻叢生之瑕疵部分，既非被告所
      應負擔之瑕疵擔保責任，且被告事後亦已委請證人甲○○
      處理完畢，則原告仍主張解除契約或減少價金云云，亦無
      足採。
    2.次按當事人主張有利於己之事實者，就其事實有舉證之責
      任，民事訴訟法第277 條前段定有明文。又主張法律關係
      存在之當事人，須就該法律關係發生所須具備之特別要件
      ，負舉證之責。又民事訴訟如係由原告主張權利者，應先
      由原告負舉證之責，若原告先不能舉證，以證實自己主張
      之事實為真實，則被告就其抗辯事實即令不能舉證，或其
      所舉證據尚有疵累，亦應駁回原告之請求，最高法院20年
      臺上第2466號判例意旨參照。再按物之瑕疵擔保責任與不
      完全給付之債務不履行責任，其法律性質、構成要件及規
      範功能各不相同。因物之瑕疵而解除契約，與因不完全給
      付而解除契約，兩者有別。前者無須可歸責於出賣人之事
      由，買受人即得依民法第359 條規定解除契約；後者則須
      有可歸責於出賣人之事由始可解除契約，且買受人主張出
      賣人應負不完全給付之責任時，如其不完全給付可能補正
      者，惟於買受人定期催告補正而不補正時，始得依民法第
      254 條之規定解除契約，不能補正者，則可不經催告而解
      除契約，最高法院94年臺上第2352號判決意旨參照。經查
      ，原告主張被告就系爭房屋有應負不完全給付責任而得解
      除買賣契約，且被告於96年3 月22日於保證書上簽名同意
      修復系爭房屋之漏水瑕疵並負擔修復費用，卻迄未履行云
      云。惟白蟻瑕疵除無法證明與系爭房屋之關連，而被告事
      後亦已委請證人甲○○處理完畢；且漏水及增建之瑕疵亦
      為原告在兩造成立買賣契約前已明知，均如前述；被告事
      後亦曾委請證人甲○○進行漏水之修繕，然因原告拒不配
      合聯繫4樓住戶共同施作，更明示拒絕被告進行修復（見
      本院96年12月26日言詞辯論筆錄），致無法完成漏水部分
      之修繕，足見系爭房屋漏水瑕疵未能修復，並非不能補正
      ，而係原告拒絕配合所致。又原告未定期催告被告修繕即
      逕以主張解除契約，自難認其請求為有理由。此外，原告
      亦未能舉證證明被告有何可歸責之事由，故其主張被告應
      負不完全給付責任並得解除契約云云，即不應准許。
五、綜上所述，原告主張被告應負物之瑕疵擔保責任及不完全給
    付責任均無理由，從而，原告請求被告返還價金及損害賠償
    ，均於法無據，應予駁回。原告之訴既經駁回，其假執行之
    聲請即失所依據，應併予駁回。
六、本件事證已臻明確，兩造其餘攻擊防禦方法及未經援用之證
    據，要與判決結果無影響，爰不一一論述，併此敘明。
七、據上論結：本件原告之訴為無理由，依民事訴訟法第78條，
    判決如主文。
中    華    民    國    97    年    1     月    9    日
                  民事庭法  官  林玉珮
以上正本係照原本作成。
對於本件判決如有不服，應於收受送達後20日內向本院提出上訴
書狀，敘述上訴之理由，上訴於臺灣高等法院。
中    華    民    國    97    年    1     月    9    日
                        書記官  洪福基


司法院資訊處製作；財團法人民間司法改革基金會備份。
